最高法院刑事判決　　　　　　　　　 111年度台上字第3921號
上　訴　人　林瑞峰



選任辯護人　陳俊隆律師
上列上訴人因違反毒品危害防制條例案件，不服臺灣高等法院中
華民國111年5月18日第二審判決（111年度上訴字第858號，起訴
案號：臺灣桃園地方檢察署109 年度偵緝字第1790號），提起上
訴，本院判決如下：
    主  文
上訴駁回。
    理  由
一、按刑事訴訟法第377 條規定，上訴於第三審法院，非以判決
    違背法令為理由，不得為之。是提起第三審上訴，應以原判
    決違背法令為理由，係屬法定要件。如果上訴理由書狀並未
    依據卷內訴訟資料，具體指摘原判決不適用何種法則或如何
    適用不當，或所指摘原判決違法情事，顯與法律規定得為第
    三審上訴理由之違法情形不相適合時，均應認其上訴為違背
    法律上之程式，予以駁回。本件經第一審調查審理結果，認
    定上訴人林瑞峰有如其事實欄所載提供資金及第三級毒品氯
    苯基戊酮粉末，與林佳弘、鄭其文、朱美芳、林雅玲、徐御
    修、徐維志及徐維岑（前揭7人均經法院判處罪刑確定)共同
    製造含有第三級毒品氯苯基戊酮成分香菸（俗稱「彩虹菸」
    ）之犯行，因而論上訴人以犯修正前毒品危害防制條例第 4
    條第3項之共同製造第三級毒品罪，依上開條例第17條第2項
    偵審中均自白之規定減輕其刑後，處有期徒刑3年6月。第一
    審判決後，上訴人明示僅就第一審判決其中關於量刑部分提
    起上訴，經原審審理結果，認第一審判決之量刑尚屬妥適，
    並無違法或失當之情形，因而維持第一審關於科刑部分之判
    決，而駁回上訴人在第二審對於第一審判決關於量刑部分之
    上訴，已詳述其所憑證據及裁量論斷之理由。核其所為之論
    斷，俱有卷內資料可資覆按，從形式上觀察，原判決並無足
    以影響其判決結果之違法情形存在。
二、上訴人上訴意旨略以：本件伊製造「彩虹菸」所含氯苯基戊
    酮成分係於民國107年7月11日始列為第三級毒品，而伊製造
    上開「彩虹菸」之期間自107年7月11日至同年8月1日止，亦
    僅20天，本件犯罪情節輕微而有堪予憫恕之處。原審未考量
    上情，而未依刑法第59條規定酌量減輕其刑，已有不當，復
    未審酌伊犯後已坦承犯行，相較同案被告林佳弘遲至第二審
    始坦認犯罪，伊犯後態度較佳之情形，仍維持第一審所量處
    有期徒刑3年6月之重刑，亦有未洽。又伊經此偵審過程，已
    知所警惕而無再犯之虞，請求諭知緩刑云云。
三、惟刑罰之裁量，為事實審法院之職權，倘其量刑並未逾越法
    律規定範圍，亦無違反公平、比例及罪刑相當原則或有裁量
    權濫用之情形者，即不能任意指為違法而執為適法之第三審
    上訴理由。而刑法第59條所規定之酌減其刑，必其犯罪有特
    殊之原因、環境或背景，在客觀上足以引起一般人之同情，
    認即使予以宣告法定最低度刑猶嫌過重者，始有其適用。而
    是否適用上揭規定酌量減輕其刑，係實體法上賦予法院得就
    個案情節依職權裁量之事項。縱未依該規定酌量減輕其刑，
    亦不能遽指為違法。原判決審酌第一審於量刑時，就上訴人
    本件所犯共同製造第三級毒品罪，已依修正前毒品危害防制
    條例第17條第2 項規定減輕其刑，並以上訴人之責任為基礎
    ，依刑法第57條所列各款事項，審酌上訴人係本件製毒資金
    及毒品原料之提供者，以及查獲「彩虹菸」成品及原料數量
    非微，已嚴重危害社會治安，並兼衡其素行、智識程度、家
    庭生活狀況及犯後坦承犯行，態度良好等一切情狀，量處有
    期徒刑3年6月，已屬減刑後之法定最低度刑，尚無逾越法律
    規定範圍，亦無違反公平、比例及罪刑相當原則，或有明顯
    裁量權濫用之情形而予以維持，已詳述其審酌情形及論斷之
    理由。對於上訴人本件所犯共同製造第三級毒品罪，依上開
    減刑規定減輕其刑後之法定刑，相較原本法定刑，已減輕甚
    多，以及上訴人貪圖不法利益，製造第三級毒品犯行，危害
    他人及社會法益甚鉅，何以尚無情輕法重犯情可憫之情形，
    而不能依刑法第59條規定酌量減輕其刑，亦於理由內論述說
    明綦詳（見原判決第 4頁第11行至第5頁第8行）。核其所為
    之裁量論斷，於法尚無不合。上訴人上訴意旨泛謂原判決未
    依刑法第59條規定酌予減刑且量刑過重均有不當云云，而對
    原審量刑裁量權之適法行使，任意加以指摘，依上述說明，
    尚非合法之第三審上訴理由。是本件上訴意旨均非依據卷內
    訴訟資料具體指摘原判決究有如何不適用法則或適用不當之
    情形，徒就原判決量刑職權之適法行使，暨原判決已明確論
    斷說明之事項，漫為爭執，顯與法律規定得為第三審上訴理
    由之違法情形不相適合；揆之首揭說明，其上訴為違背法律
    上之程式，應予駁回。又本件既應從程序上駁回上訴人之上
    訴，則其請求本院諭知緩刑，即屬無從審酌，併此敘明。
據上論結，應依刑事訴訟法第395條前段，判決如主文。
中    華    民    國   111    年    9     月    1     日
                  刑事第一庭審判長法  官  郭  毓  洲  
                                  法  官  林  英  志  
                                  法  官  蔡  憲  德  
                                  法  官  朱  瑞  娟  
                                  法  官  林  靜  芬  
本件正本證明與原本無異
                                  書記官
中    華    民    國   111    年    9     月    5     日